臺灣臺中地方法院刑事判決　　　　　　 96年度交易字第152號
公　訴　人　臺灣臺中地方法院檢察署檢察官
被　　　告　甲○○
　　　　　　　　　　號
上列被告因失傷害案件，經檢察官提起公訴 (八十年度偵字第號
)，本院判決如下：
    主  文
甲○○因過失傷害人，處拘役柒拾日，如易科罰金，以新臺幣壹
仟元折算壹日。
    犯罪事實
一、甲○○其所有小客車駕駛執照因違規經監理機關於民國（下
    同）九十五年五月九日逕行註銷，為無小客車駕駛執照之人
    ，仍於九十五年十月五日下午二十一時三十分許，駕駛車牌
    號碼６Ｑ－１０２０號自小客車，沿臺中市○○路○段由中
    正路往光復路方向行駛，途經同路與成功路口，正欲穿越成
    功路口直行時，其原應注意汽車行進中駕駛人應注意車前狀
    況，隨時採取必要安全措施。而依當時天候晴夜間有照明、
    柏油路面無缺陷無障礙物、視距良好等情形，又無不能注意
    之情事，竟疏於注意上開路口車輛動態，而未注意車前狀況
    及左右來車，貿然直行，適丙○○騎乘車牌號碼ＩＭＦ－４
    ７９號重機車，沿同市○○路由市府路往綠川西街方向行駛
    至上開路口，正欲左轉自由路二段，亦未注意車前狀況，因
    雙方有上述疏失，甲○○所駕駛上開自小客車左前車頭處與
    丙○○所騎乘上開重機車右後車身處發生擦撞，致丙○○人
    車倒地，並受有手磨損或擦傷、背挫傷、髖、大腿、小腿及
    踝磨損或擦傷等傷害。甲○○見肇事後，於有偵查權限之人
    知悉犯罪人之前，主動向到場處理事故員警陳明自己係肇事
    者及陳述肇事經過，自首接受裁判。
 二、案經丙○○訴由臺中市警察局第一分局報告臺灣臺中地方
     法院檢察署檢察官偵查起訴。
     理  由
一、訊據被告甲○○固不否認於上開時、地無駕駛執照駕車肇事
    ，致告訴人丙○○受傷等事實，惟矢口否認涉有何過失傷害
    犯行，辯稱：我完全沒看到他（指告訴人），我是直行，我
    只看前面的路，是開到馬路一半，才變黃燈的，我有注意看
    ，我開內側道，他闖紅燈從後面出來，不是我撞他的，我無
    過失云云。然查上開事實業據告訴人丙○○於偵審中指訴甚
    詳，並有道路交通事故現場圖、道路交通事故調查報告表（
    一）（二）、診斷證明書各一紙、現場照片九張及以公路監
    理電子閘門証號查詢汽車駕駛人甲○○普通小客車註銷駕照
    表乙紙等附卷可稽。且查本件肇事路口即台中市○○路與成
    功路之交岔路口，依上開道路交通事故現場圖、道路交通事
    故調查報告表顯示，係設有號誌之管制路口。惟本件車禍被
    告與告訴人丙○○二人就係何人闖紅燈，雙方各執一詞，互
    指對方闖紅燈，且二車肇事後依現場圖及車損照片、警訊筆
    錄，難以判斷究係何人闖越紅燈，姑不論被告是否闖越紅燈
    ，惟交通號誌係指揮交通之一種手段，綠燈號誌只表示駕駛
    人可前進行駛而已，駕駛人在行駛中仍需按道路交通安全規
    則第九十四條第三項之規定，注意車前狀況並隨時採取必要
    之安全措施，並非見到綠燈號誌即可不注意車前狀況，任意
    行駛，不採取必要之安全措施，此參照最高法院二十四年上
    字第一六九六號所載：「上訴人充當汽車司機，駕駛公共汽
    車在某街附近將某甲壓傷身死，雖係以某甲突由馬路橫過為
    注意力所不能及，並警察已做放行手勢，即可照常行駛相辯
    解，然上訴人行車通衢，對於路上行人之有無，已應為相當
    之注意、、、、、至警察做放行手勢，為其指揮交通之一種
    手段，而途中有無發生危險之可能，仍應由行車之駕駛者為
    充分之注意，自難以一經警察做放行之手勢，即可不負注意
    之責任」自明。參以卷附肇事現場圖顯示，被告所駕駛車輛
    係沿自由路直向行駛，告訴人所駕駛之機車係沿成功路左轉
    自由路，兩車於上開交岔路口發生碰撞，且撞擊點係被告甲
    ○○所駕駛上開自小客車左前車頭處與丙○○所騎乘上開重
    機車右後車身處發生擦撞，致丙○○人車倒地，被告車輛未
    留有剎車痕跡，告訴人之機車撞擊後滑向對向車道，留有刮
    地痕十九公尺（足見兩車衝擊力道甚為強大），參以被告供
    稱：我是過馬路一半閃黃燈，我就直行通過，完全沒有看到
    他（指告訴人）等語等情以觀，凡此，在在足以証明被告駕
    駛車輛並未注意車前狀況及左右來車，並隨時採取必要之安
    全措施，且未於交岔路口附近減速謹慎行駛，以避免危險之
    發生，如被告能於交岔路口謹慎減速行駛，並採取必要之安
    全措施，當可避免本件車禍之發生，是被告所辯並無過失云
    云，殊不足取。按車輛行駛時，駕駛人應注意車前狀況，隨
    時採取必要之安全措施，道路交通安全規則第九十四條第三
    項定有明文。本件被告駕車自應注意上述道路交通安全規定
    ，且依當時天候晴夜間有照明、柏油路面無缺陷無障礙物、
    視距良好等情形，又無不能注意之情事。故本件被告駕駛汽
    車，行至上開路口之際，不管是否有闖紅燈，其應注意能注
    意而疏未注意車前有告訴人所駕駛之機車，因未採取必要之
    安全措施仍冒然直行，而與告訴人所駕駛之機車發生碰撞，
    揆諸前開法律及判例規定，自難認其已盡應注意之能事，自
    應負過失之責，雖本件車禍告訴人亦未注意車前狀況之情事
    ，為與有過失，然被告仍不能解免過失責任。被告過失駕駛
    行為，核與告訴人之受傷間，具有相當因果關係，是其過失
    傷害犯行，堪以認定。
二、核被告甲○○所為，係犯刑法第二百八十四條第一項前段之
    過失傷害罪。被告為汽車駕駛人，無駕駛執照駕駛汽車，因
    而致人受傷，依法應負刑事責任，應依道路交通管理處罰條
    例第八十六條第一項之規定加重其刑二分之一。又被告於肇
    事後，於有偵查權限之人知悉犯罪人之前，主動向到場處理
    事故員警許瑞源陳明自己係肇事者及陳述肇事經過，此有道
    路交通事肇事人自首情形紀錄表乙紙在卷足憑，並接受本院
    之裁判，應依自首之例減輕其刑，且因其刑有加減情事，應
    先加後減。爰審酌被告之過失程度、所生之危害、本件車禍
    告訴人與有過失，被告肇事後拒絕與被害人為民事和解賠償
    等一切情狀，判處如主文所示之刑，並諭知易科罰金折算之
    標準，以示懲儆。
三、據上論斷，應依刑事訴訟法第二百九十九條第一項前段，刑
    法第二百八十四條第項前段、第四十一條第一項前段、第六
    十二條前段，道路交通管理處罰條例第八十六條第一項，刑
    法施行法第一條之一第一項、第二項前段，判決如主文。
本案經檢察官乙○○到庭執行職務。
中　　華　　民　　國　　96　　年　　5 　　月　　8 　　日
                  臺灣臺中地方法院交通法庭
                          　審判長法　官  林清鈞
                                  法  官  郭書豪
                                  法  官  許金樹
以上正本證明與原本無異。
如不服本判決應於送達後十日內向本院提出上訴狀。
中　　華　　民　　國　　96　　年　　5 　　月　　8 　　日
                            書記官　王崑煜
附錄論罪科刑實體法條文：
刑法第二百八十四條第一項：
因過失傷害人者，處六月以下有期徒刑、拘役或五百元以下罰金
。致重傷者，處一年以下有期徒刑、拘役或五百元以下罰金。
